臺灣士林地方法院民事判決　九十年訴字第一四四六號
　　原　　　告　丙○○
　　訴訟代理人　丁○○
　　被　　　告　甲○○
　　　　　　　　鍾思嬅
　　　　　　　　乙○○
右當事人間附帶民事訴訟請求損害賠償事件，經刑事庭裁定移送本院審理（九十年度
交附民字第三一號），本院判決如左：
    主      文
被告甲○○應給付原告丁○○新臺幣柒拾萬零壹佰肆拾元及自民國九十年六月十九
日起至清償日止，按週年利率百分之五計算之利息。
被告甲○○應給付原告丙○○新臺幣伍拾萬元及自民國九十年六月十九日起至清償日
止，按週年利率百分之五計算之利息。
原告其餘之訴均駁回。
訴訟費用由被告甲○○負擔二分之一，餘由原告丁○○負擔。
本判決第一項於原告丁○○以新臺幣貳拾伍萬元為被告甲○○供擔保後，得假執行。
本判決第二項於原告丙○○以新臺幣壹拾柒萬元為被告甲○○供擔保後，得假執行。
原告其餘假執行之聲請均駁回。
    事      實
甲、原告方面：
  一、聲明：
    (一)被告應連帶給付原告丁○○新臺幣（以下同）一百八十八萬一千四百五十元及
      自起訴狀繕本送達翌日起至清償日止，按週年利率百分之五計算之利息。
    (二)被告應連帶給付原告丙○○五十萬元及自起訴狀繕本送達翌日起至清償日止，
      按週年利率百分之五計算之利息。
    (三)原告願供擔保請准宣告假執行。
  二、陳述：
    (一)被告甲○○於民國八十九年九月十五日凌晨，因友人即被告乙○○酒醉無法駕
      車，乃前往臺北市○○○路、松江路口，在近視未戴眼鏡及夜間未開啟車燈之
      情形下，駕駛被告乙○○之妻被告鍾思嬅所有之車牌號碼ＤＢ─○六○五號自
      用小客車，搭載被告乙○○返家，於同日凌晨五時許，行經臺北市大同區○○○路二五巷口時，本應注意車前狀況，並隨時採取必要之安全措施，且夜間應
      使用燈光，小心行駛，又依當時情形又無不能注意之情事，竟疏未注意車前狀
      況，貿然直行，致上開自用小客車之右前車頭，撞擊正由北向南方向穿越臺北
      市○○○路之行人即訴外人陳富，造成訴外人陳富後頭部受有卵圓大之挫裂傷
      創、顱骨呈開放性骨折、右上臂及左小腿骨折、雙手肘挫傷、左足蹠外側挫裂
      傷等傷害，而當場死亡。
    (二)被告鍾思嬅為車主，本應負有善良管理人責任，明知被告乙○○欲外出飲宴，
      竟將其自用小客車借予被告乙○○使用，又被告乙○○明知酒後不得駕車，其
      通知被告甲○○前來開車時，未囑咐其開啟車燈、小心駕駛，以致肇事，其二
      人行為與被告甲○○所犯過失致死結果，有相當因果關係，依民法第一百八十
      五條規定，應負共同侵權行為連帶損害賠償責任。
    (三)原告丁○○、丙○○為訴外人陳富之子女，均為訴外人陳富之繼承人。爰依民
      法第一百八十四條、第一百八十五條、第一百九十二條第一項、第一百九十四
      條之規定，訴請被告三人連帶賠償原告殯葬費用、精神慰撫金、老人年金利益
      共一百八十八萬一千四百五十元及法定遲延利息，詳述如下：
      (1)殯葬費用：原告丁○○支出新臺幣六十六萬一千四百五十元。
      (2)精神慰撫金：原告二人為訴外人陳富之子女，茲與慈母陰陽永隔，精神上痛
        苦萬分，爰各請求精神慰撫金五十萬元。
      (3)老人年金利益：訴外人陳富於十八年十月五日生，平日身體硬朗，若無意外
        事故，應可再活十年。訴外人陳富生前按月領取臺北市政府所發之老人年金
        六千元，十年估計有七十二萬元收入，此利益之損失，應由被告三人連帶負
        賠償責任。
  三、證據：臺灣士林地方法院檢察署檢察官八十九年度偵字第九四六七號起訴書、
      臺北市政府警察局交通警察大隊道路交通事故證明書、道路交通事故調查報告
      表、戶籍登記簿、臺北市殯葬管理處員工消費合作社收據、臺北市殯葬管理處
      治喪規費繳納明細表、治喪規費明細表、德禮葬儀有限公司明細表、統一發票
      、臺閩地區歷年簡易生命表女性平均餘命表、臺北市大同區調解委員會調解書
      影本各一件、免用統一發票收據影本二十一件、臺北市政府規費收據影本二件
      為證。
乙、被告方面：
１、被告鍾思嬅、乙○○未於最後言詞辯期日到場，惟據其以前到場所為之聲明及陳
    述略以：
  一、聲明：駁回原告之訴及假執行之聲請。
  二、陳述：本件係被告甲○○駕車肇事。茲已給付原告強制汽車責任險一百四十萬
      元。
２、被告甲○○未於言詞辯期日到場，亦未提出書狀作何聲明或陳述。
丙、本院依職權調閱臺灣高等法院九十年度交上訴字第一七一號刑事案件全卷（含本
    院八十九年度交訴字第六五號刑事卷宗、臺灣士林地方法院檢察署八十九年度偵
    字第九四六七號偵查卷宗、八十九年度相字第五七○號相驗卷宗）。
    理      由
壹、程序部分：
    本件被告甲○○未於言詞辯論期日到場、被告鍾思嬅、乙○○未於最後言詞辯論
    期日到場，核無民事訴訟法第三百八十六條各款所列情形，爰依原告之聲請，由
    其一造辯論而為判決。
貳、實體部分：
一、本件原告起訴主張：被告甲○○於八十九年九月十五日凌晨，因友人即被告乙○○酒醉無法駕車，乃前往臺北市○○○路、松江路口，在近視未戴眼鏡及夜間未
    開啟車燈之情形下，駕駛被告乙○○之妻被告鍾思嬅所有之車牌號碼ＤＢ─○六
    ○五號自用小客車，搭載被告乙○○返家，於同日凌晨五時許，行經臺北市大同
    區○○○路二五巷口時，疏未注意車前狀況，貿然直行，致上開自用小客車之右
    前車頭，撞擊原告之母即訴外人陳富，造成訴外人陳富後頭部受有卵圓大之挫裂
    傷創、顱骨呈開放性骨折、右上臂及左小腿骨折、雙手肘挫傷、左足蹠外側挫裂
    傷等傷害，而當場死亡，爰依民法第一百八十四條、第一百八十五條、第一百九
    十二條第一項、第一百九十四條之規定，訴請被告三人連帶賠償原告丁○○支出
    之殯葬費六十六萬一千四百五十元、二名原告各五十萬元之精神慰撫金、老人年
    金利益共七十二萬元，以及法定遲延利息等語。被告鍾思嬅、乙○○則以：本件
    係被告甲○○駕駛肇事，茲已給付原告強制汽車責任險一百四十萬元等語資為抗
    辯。被告甲○○未於言詞辯期日到場，亦未提出書狀作何聲明或陳述。
二、原告主張其為訴外人陳富之子女，被告甲○○於八十九年九月十五日凌晨五時許
　　，駕駛被告鍾思嬅所有之車牌號碼ＤＢ─○六○五號自用小客車，搭載被告乙○○，行經臺北市大同區○○○路二五巷口時，右前車頭撞擊行人即訴外人陳富致
　　死之事實，業據提出臺灣士林地方法院檢察署檢察官八十九年度偵字第九四六七
    號起訴書、臺北市政府警察局交通警察大隊道路交通事故證明書、道路交通事故
    調查報告、戶籍登記簿影本各一件為證，並為被告鍾思嬅、乙○○所不爭，而被
    告甲○○經合法通知，無正當理由未於本案言詞辯論期日到場爭執，此外，復經
    本院職權調取刑事卷宗核閱屬實，原告此部分主張堪信為真實。
三、按汽車行駛時，駕駛人應注意車前狀況，並隨時採取必要之安全措施；又汽車夜
    間行駛時，應使用燈光，道路交通安全規則第九十四條第三項、第一百零九條第
    一款分別定有明文。被告甲○○為汽車駕駛人，自應注意上開規定，且依當時情
    形，晴天、夜間有照明、路面柏油、乾燥、無缺陷、無障礙物、視距良好等一切
    情狀，又無不能注意之情事，竟因一己疏失近視未戴眼鏡，復於夜間行車未開啟
    車燈，未注意車前狀況，撞及訴外人陳富，其過失責任堪以認定，且其過失與訴
    外人陳富之死亡間顯有相當因果關係，本院八十九年度交訴字第六五號、臺灣高
    等法院九十年度交上訴字第一七一號刑事判決亦同此認定。
四、至原告主張被告鍾思嬅、乙○○亦有過失乙節，則為被告鍾思嬅、乙○○所否認
    ，並以前揭情詞置辯。按當事人主張有利於己之事實者，就其事實有舉證之責任
    ，民事訴訟法第二百七十七條有明文。本件被告鍾思嬅單純為車主，借車予被告
    乙○○使用，被告乙○○又將該車交予被告甲○○駕駛，而身為同車乘客，被告
    甲○○既非無駕駛執照之人，車主及同車乘客依法實無督導駕駛人如何駕駛之義
    務與責任，自難因此推認被告鍾思嬅、乙○○就車禍之發生有何疏失而應負過失
    責任。此外，原告復未能舉證證明被告鍾思嬅、乙○○確有過失行為，原告其此
    部分之主張自難採信。
五、按「因故意、過失不法侵害他人之權利者，負損害賠償責任」，民法第一百八十
    四條第一項前段定有明文。復按，「不法侵害他人致死者，對於支出殯葬費之人
    ，亦應負損害賠償責任」，「不法侵害他人致死者，被害人之子、女及配偶，雖
    非財產上之損害，亦得請求賠償相當之金額」，民法第一百九十二條第一項、第
    一百九十四條亦分別有明文規定。經查：本件被告甲○○因駕車過失撞及原告之
    母即訴外人陳富致死之事實，已如前述，原告依上揭規定請求被告甲○○負損害
    賠償之責，洵非無據。爰就原告請求賠償之項目、金額，審酌如下：
  (一)殯葬費用部分：
    按民事損害賠償事件有關殯葬，係指收殮及埋葬之必要費用而言，其賠償範圍應
    以實際支出之費用為準，至喪葬之儀式，本在追念死者並慰生者，何項目係屬必
    要，應斟酌被害人其家屬之習俗、宗教、被害人之身分、地位及生前經濟狀況而
    定。經查：原告丁○○主張為其母陳富支出殯葬費用六十六萬一千四百五十元乙
    節，固據提出臺北市殯葬管理處員工消費合作社收據、臺北市殯葬管理處治喪規
    費繳納明細表、治喪規費明細表、德禮葬儀有限公司明細表、統一發票影本各一
    件、免用統一發票收據影本二十一件、臺北市政府規費收據影本二件為證，惟核
    諸上開單據總額，僅二十五萬一千二百四十元，其餘金額支出未據原告舉證以實
    其說。又上開單據中之辦桌一萬五千元、茶水費一百元，乃飲食費用，非屬喪葬
　　費用，應予剔除；另毛巾支出六千元，係指辦理喪禮時，喪家為答禮而贈與祭悼
　　者之毛巾費用而言，類此禮俗上之酬酢，非收殮及埋葬之必要費用，亦應扣除（
　　最高法院八十二年度臺上字第二九五號判決意旨參照）。其餘二十三萬零一百四
　　十元，參酌我國一般民間習俗，並尊重被害人家屬之宗教、習慣，應認係殯葬禮
　　儀及安葬祭祀必要費用。從而，原告丁○○請求殯葬費用於二十三萬零一百四十
　　元之範圍內，應予准許，逾此範圍之請求，為無理由，應予駁回。
  (二)精神上損害賠償部分：
    查訴外人陳富為原告之母，因被告甲○○駕車肇事致死，使原告精神上受有極大
    痛苦，本院斟酌本件事故發生實際情況、原告因此所受痛苦之程度等一切情狀，
    認原告各請求五十萬元之非財產上損害賠償，尚屬適當，應予准許。
  (三)老人年金利益部分：
    按中低收入老人生活津貼發給辦法第二條第一項規定：「符合下列各款規定之老
    人，得申請發給生活津貼：一、年滿六十五歲，並實際居住戶籍所在地者。二、
    未接受政府公費收容安置者。三、家庭總收入按全家人口平均分配，每人每月未
    超過內政部或直轄市政府當年公布最低生活費標準之二點五倍，且未超過臺灣地
    區平均每人每月消費支出之一點五倍者。四、全家人口存款本金及有價證券按面
    額計算之合計金額未超過一定數額者。五、全家人口所有之土地或房屋未逾越合
    理之居住空間者。六　未入獄服刑、因案羈押或依法拘禁者」，又同辦法第六條
    規定：「依第二條發給本津貼之標準如下：一、未達最低生活費一點五倍，且未
    超過臺灣地區平均每人每月消費支出之一點五倍者，每月發給新臺幣六千元。二
    、達最低生活費一點五倍以上，未達二點五倍，且未超過臺灣地區平均每人每月
    消費支出之一點五倍者，發給新臺幣三千元。前項津貼，由直轄市政府社會局、
    縣（市）政府或鄉（鎮、市、區）公所逕撥匯至申請人帳戶」，同辦法第十一條
    規定：「經審核發給本津貼者，如申請人喪失請領資格或死亡者，本人或其法定
    繼承人應自事實發生之日起十五日內通知戶籍所在地之鄉（鎮、市、區）公所依
    規定辦理，並自事實發生之次月起停止發給本津貼」。揆諸上開法條規定，政府
    發給中低收入老人生活津貼，其目的在於安定中低收入老人個人之生活，而非支
    應其全家生活支出，該請領資格因申請人死亡而消滅，申請人之子女就該津貼並
    無繼承權。是以，原告請求七十二萬元老人年金利益，於法無據，應予駁回。
六、復按，給付無確定期限者，債務人於債權人得請求給付時，經其催告而未為給付
    ，自受催告時起，負遲延責任，其經債權人起訴而送達訴狀，或依督促程序送達
    支付命令，或為其他相類之行為者，與催告有同一之效力；遲延之債務，以支付
    金錢為標的者，債權人得請求依法定利率計算之遲延利息，民法第二百二十九條
    第二項、第二百三十三條第一項前段亦分別有明文規定。從而，原告依侵權行為
    法律關係，於其所受損害範圍內，請求被告甲○○賠償原告丁○○七十三萬零一
    百四十元、原告丙○○五十萬元，及起訴狀繕本送達被告翌日即九十年六月十九
    日起至清償日止，按週年利率百分之五計算之法定遲延利息，核屬有理，應予准
    許。逾上開範圍之請求，即屬無據，應予駁回。
七、末按，強制汽車責任保險法第三十條規定：「保險人依本法規定給付之保險金，
    視為加害人或被保險人損害賠金額之一部分；加害人或被保險人受賠償請求時，
    得扣除之」，是以，依法得主張扣除者為加害人或被保險人，扣除與否，由加害
    人或被保險人決定之。查原告領得被告鍾思嬅所投保之之強制汽車責任險所給付
    之保險金額計一百四十萬元，固為原告所自承，惟被告並未主張扣除，附此敘明
    。
八、原告陳明願供擔保，請准宣告假執行，就原告勝訴部分，於法相合，爰酌定如主
    文所示之擔保金額，併予准許。至原告敗訴部分，其假執行之聲請已失所附麗，
    應予駁回。
九、本件判決基礎已臻明確，兩造其餘攻防方法及訴訟資料經本院審酌後，核與判決
    不生影響，無逐一論駁之必要，併此敘明。
據上論結，本件原告之訴為一部有理由、一部無理由，依民事訴訟法第七十九條但書
、第三百九十條第二項，判決如主文。
中　　　華　　　民　　　國　　九十一　　年　　　六　　月　　 二十四　　 日
                                        臺灣士林地方法院民事第三庭
~B法　　　官　陳玉曆
右為正本，係照原本作成。
如對本判決上訴須於判決送達後廿日內向本院提出上訴狀。
中　　　華　　　民　　　國　　九十一　　年　　　六　　月　　　二十五 　 日
~B法院書記官　謝金宏
